臺灣高雄地方法院刑事判決
111年度審交易字第8號
公  訴  人  臺灣高雄地方檢察署檢察官
被      告  趙子明


上列被告因公共危險案件，經檢察官提起公訴（110年度偵字第2
4216號），因被告就被訴事實為有罪之陳述，經本院告知簡式審
判程序之旨，並聽取被告與公訴人之意見後，改依簡式審判程序
審理，判決如下：
    主  文
趙子明犯不能安全駕駛動力交通工具罪，累犯，處有期徒刑捌月
。
    事  實
一、趙子明於民國110年9月8日11時30分許起至14時許止，在高
    雄市鳳山區牛朝埔飲用高粱酒後，明知吐氣所含酒精濃度達
    每公升0.25毫克以上者，已不得駕駛動力交通工具，仍於同
    日15時30分許，在吐氣酒精濃度已逾上開標準之情形下，基
    於不能安全駕駛動力交通工具之犯意，騎乘車牌號碼000-00
    0號普通重型機車上路。嗣於同日15時47分許，其行經高雄
    市大寮區萬丹路中興276電杆處，因不勝酒力而自摔倒地，
    經警據報前往現場處理，並對趙子明施以吐氣酒精濃度測試
    ，於同日16時28分許，測得其吐氣所含酒精濃度為每公升0.
    88毫克，而悉上情。
二、案經高雄市政府警察局林園分局報告臺灣高雄地方檢察署檢
    察官偵查起訴。
    理  由
一、程序方面：
    本件被告趙子明所犯係死刑、無期徒刑、最輕本刑為3年以
    上有期徒刑以外之罪，其於準備程序進行中，就被訴事實為
    有罪之陳述，經本院告知簡式審判程序之旨，並聽取當事人
    之意見後，認無不得或不宜改依簡式審判程序進行之情形，
    爰依刑事訴訟法第273條之1第1項規定，裁定本件進行簡式
    審判程序。又本件卷內之證據資料，依同法第273條之2規定
    ，不受同法第159條第1項關於傳聞法則規定之限制，依法均
    有證據能力，合先敘明。
二、認定犯罪事實所憑之證據及其理由：
    上開犯罪事實，業據被告坦承不諱，並有高雄市政府警察局
    交通警察大隊酒精濃度呼氣測試報告、呼氣酒精測試器檢定
    合格證書、道路交通事故現場圖、道路交通事故調查報告表
    ㈠、㈡-1、道路交通事故談話紀錄表、證號查詢機車駕駛人、
    車號查詢機車車籍資料、高雄市政府警察局舉發違反道路交
    通管理事件通知單及交通事故照片在卷可稽，足認被告前揭
    任意性自白與事實相符，堪予採信。綜上，本案事證明確，
    被告上開犯行應堪認定。
三、論罪科刑：
  (一)新舊法比較：
    按「行為後法律有變更者，適用行為時之法律。但行為後之
    法律有利於行為人者，適用最有利於行為人之法律」，刑法
    第2條第1項定有明文。查被告行為後，刑法第185條之3第1
    項規定於111年1月28日公布施行，並自同年月30日生效。修
    正前刑法第185條之3第1項規定：「駕駛動力交通工具而有
    下列情形之一者，處2 年以下有期徒刑，得併科20萬元以下
    罰金：一、吐氣所含酒精濃度達每公升零點二五毫克或血液
    中酒精濃度達百分之零點零五以上。二、有前款以外之其他
    情事足認服用酒類或其他相類之物，致不能安全駕駛。三、
    服用毒品、麻醉藥品或其他相類之物，致不能安全駕駛。」
    ；修正後則規定：「駕駛動力交通工具而有下列情形之一者
    ，處3 年以下有期徒刑，得併科30萬元以下罰金：一、吐氣
    所含酒精濃度達每公升零點二五毫克或血液中酒精濃度達百
    分之零點零五以上。二、有前款以外之其他情事足認服用酒
    類或其他相類之物，致不能安全駕駛。三、服用毒品、麻醉
    藥品或其他相類之物，致不能安全駕駛。」，經比較新舊法
    結果，修正後之規定並未較有利於被告，自應適用修正前刑
    法第185 條之3 第1 項規定論處。
　(二)罪名：
    核被告所為，係犯修正前刑法第185條之3第1項第1款之不能
    安全駕駛動力交通工具罪。
  (三)累犯裁量：
    被告前因酒後駕車之公共危險案件，經本院以109年度審交
    易字第268號判決判處有期徒刑7月確定，於110年4月2日縮
    刑期滿執行完畢等情，有臺灣高等法院被告前案紀錄表在卷
    可查（見前科卷），其於有期徒刑執行完畢後5年以內，故
    意再犯本件有期徒刑以上之罪，為累犯。而司法院釋字第77
    5號解釋文及理由之意旨，係指構成累犯者，不分情節，一
    律加重最低本刑，於不符合刑法第59條所定要件之情形下，
    致生行為人所受之刑罰超過其所應負擔罪責之個案，不符罪
    刑相當原則、比例原則。於此範圍內，在修正前，為避免發
    生上述罪刑不相當之情形，法院就該個案應裁量是否加重最
    低本刑；依此，該解釋係指個案應量處最低法定刑、又無法
    適用刑法第59條在內減輕規定之情形，法院應依此解釋意旨
    裁量不予加重最低本刑（最高法院108年度台上字第338號判
    決意旨參照），本院審酌被告之累犯及本件犯罪情節，認並
    無該解釋意旨所指情事，故本案被告所犯之罪仍應依刑法第
    47條第1項累犯規定加重其刑。
  (四)刑罰裁量：
    爰以行為人之責任為基礎，審酌被告明知酒後駕車為極度危
    險之行為，對於駕駛人自身及其他道路使用者之生命、身體
    、財產均生重大危害，且其前已有5次因酒駕之公共危險案
    件經法院判刑及執行，對於酒駕行為之危險性自無不知之理
    ，猶仍率爾於酒後騎車上路，再犯本案，足認其仍心存僥倖
    ，一再無視於此飲酒後騎車上路，此舉已對於公共交通安全
    造成嚴重之潛在威脅，實有不該；惟念及其犯後坦承犯行、
    態度尚可，兼衡其教育程度、經濟（涉個人隱私，詳卷）、
    此次吐氣所含酒精濃度為每公升0.88毫克等一切情狀，量處
    如主文所示之刑。
據上論斷，應依刑事訴訟法第273條之1第1項、第299條第1項前
段，判決如主文。
本案經檢察官莊玲如提起公訴，檢察官呂乾坤到庭執行職務。
中　　華　　民　　國　　111 　年　　3 　　月　　11　　日
                  刑事第五庭    法  官  陳銘珠
以上正本證明與原本無異。
如不服本判決應於收受送達後20日內向本院提出上訴書狀，並應
敘述具體理由；如未敘述上訴理由者，應於上訴期間屆滿後20日
內向本院補提理由書（均須按他造當事人之人數附繕本）「切勿
逕送上級法院」。
因疫情而遲誤不變期間，得向法院聲請回復原狀。
中　　華　　民　　國　　111 　年　　3 　　月　　11　　日
 　　　　　　　　　　　　　　　 書記官  沈佳螢
附錄本判決論罪科刑法條：
修正前刑法第185條之3第1項第1款
駕駛動力交通工具而有下列情形之一者，處2年以下有期徒刑，
得併科20萬元以下罰金：
一、吐氣所含酒精濃度達每公升零點二五毫克或血液中酒精濃度
    達百分之零點零五以上。